【裁判字號】    99,台上,2599
【裁判日期】    990429
【裁判案由】    偽造文書
【裁判全文】
最高法院刑事判決            九十九年度台上字第二五九九號
上  訴  人  台灣高等法院檢察署檢察官
被      告  甲○○
上列上訴人因被告偽造文書案件，不服台灣高等法院中華民國九
十七年四月一日第二審判決（九十七年度上訴字第七四八號，起
訴案號：台灣桃園地方法院檢察署九十四年度偵字第一四八二九
號），提起上訴，本院判決如下：
    主  文
上訴駁回。
    理  由
一、行使偽造私文書部分：
按刑事訴訟法第三百七十七條規定，上訴於第三審法院，非以判
決違背法令為理由，不得為之。是提起第三審上訴，應以原判決
違背法令為理由，係屬法定要件。如果上訴理由書狀並未依據卷
內訴訟資料，具體指摘原判決不適用何種法則或如何適用不當，
或所指摘原判決違法情事，顯與法律規定得為第三審上訴理由之
違法情形，不相適合時，均應認其上訴為不合法律上之程式，予
以駁回。又檢察官就被告犯罪事實，應負舉證責任，並指出證明
之方法，為刑事訴訟法第一百六十一條所明定。因此，檢察官對
於起訴之犯罪事實，應負實質之舉證責任。倘其所提出之證據，
不足為被告有罪之積極證明，或其闡明之證明方法，無從說服法
院形成被告有罪之心證，基於無罪推定之原則，自應為被告無罪
之諭知。而認定犯罪事實所憑之證據，無論直接或間接證據，其
為訴訟上之證明，須於通常一般之人均不致有所懷疑，而得確信
其為真實之程度者，始得據為有罪之認定，倘其證明尚未達到此
一程度，而有合理之懷疑存在時，事實審法院復已就其心證上理
由予以闡述，敘明其如何無從為有罪之確信，因而為無罪之判決
，尚不得任意指為違法。本件原判決經審理結果，認不能證明被
告甲○○有起訴書所載行使偽造私文書之犯罪，因而維持第一審
諭知被告無罪之判決，駁回檢察官在第二審之上訴，已詳敘其取
捨證據之結果及無從為有罪判決之心證理由。從形式上觀察，無
足以影響判決結果之違法情形存在。檢察官上訴意旨略謂：原判
決既認被告私自委託會計人員蓋用國茂木業有限公司（下稱國茂
公司）及負責人乙○之印章於租賃契約書上，且未經同意，竟予
判決無罪，於法未合，另偽造文書屬即成犯，一經犯罪即屬成立
，縱然事後被害人加以容忍，或默示或事後報復，均無礙於犯罪
之成立，原判決以乙○未有反對之表示，進而推論有經過同意，
均有判決不適用法則之違法。依雙方所訂「廢棄物焚化廠投資興
建契約書」（下稱興建契約書）載明收集清運作業之規劃及執行
，委由義捷環保工程公司（下稱義捷公司）負責執行，此為契約
重要事項，非被告片面可以任意變更，告訴人既未同意變更為賜
福資源處理股份有限公司（下稱賜福公司）處理垃圾收集清運事
項，原判決擴大解釋告訴人有授權使用印章等文件，理由亦屬違
誤云云。經查，原判決已詳述依雙方興建契約書第一條約定焚化
廠之規劃、籌資、興建及建廠完成後之操作營運管理等事宜，均
由泰綠環保工程股份有限公司（下稱泰綠公司）負責，證人國茂
公司負責人乙○亦證實交付與被告之土地、建物謄本、使用執照
等文件及公司大小章、乙○私章等資料，係供辦理興建焚化爐相
關事項所用，焚化爐之興建營運，亦屬被告及泰綠公司之任務，
與泰綠公司簽約當時，伊僅負責提供土地廠房供焚化爐興建之用
，其最終目的，只在收取焚化爐營運後每公斤六角之垃圾焚燒費
用，其他伊概不負責，其對於賜福公司設立，亦早已知悉，從未
有何反對之表示，顯然乙○提供印章、文件等資料，其授權被告
所得使用之範圍，當包括所有使焚化廠得順利營運，以使乙○得
達到從中收取獲利之目的所需之一切必要手段及方式，只要被告
使用上開印章、土地謄本、使用執照之目的，係在促成焚化廠營
運之目的範圍內，均屬概括授權之範圍內，義捷公司既因故退出
營運，賜福公司、丹靈實業股份有限公司均為垃圾清運公司，且
為焚化廠興建完成後負責垃圾清運工作，當為其概括授權之範圍
內所設立之理由稽詳。所為說明，從形式上觀察，無悖於經驗法
則與論理法則，尚難漫指為違法。檢察官上訴意旨，對於原判決
究竟如何違背法令，非依卷內資料為具體指摘，猶執陳詞，對於
原判決已詳為論斷及說明之事項，再為事實之爭辯，並對原審採
證之職權行使，任意指摘，難謂已符合首揭法定上訴要件，其行
使偽造私文書部分上訴不合法律上之程式，應予駁回。
二、使公務員登載不實部分：
刑事訴訟法第三百七十六條所列各罪之案件，經第二審判決者，
不得上訴於第三審法院，法有明文。被告被訴涉犯刑法第二百十
四條使公務員登載不實部分，核屬刑事訴訟法第三百七十六條第
一款之罪，依前開說明，既經第二審判決，自不得上訴於第三審
法院，檢察官一併提起上訴，顯為法所不許，應併予駁回。
據上論結，應依刑事訴訟法第三百九十五條前段，判決如主文。
中    華    民    國  九十九  年    四    月  二十九  日
                      最高法院刑事第十一庭
                          審判長法官  石  木  欽
                                法官  洪  佳  濱
                                法官  韓  金  秀
                                法官  段  景  榕
                                法官  周  煙  平
本件正本證明與原本無異
                                      書  記  官
中    華    民    國  九十九  年    五    月    六    日
                                                      m

司法院資訊處製作；財團法人民間司法改革基金會備份。
